---
title: "proyecto2"
author: "Dilson Lazaro Ospino"
author: "Javier Daza Perez"
date: "2022-08-30"
output: html_document
---

```{r setup, include=FALSE}
knitr::opts_chunk$set(echo = TRUE)
# observar la ruta predeterminada
getwd()
library(readxl)
library(dplyr)

#crear un objeto llamado dats para cargar el .xlsx
dats <- read_xlsx("/home/dlsnlz/dataNutri.xlsx")
class(dats)
View(head(dats,10))
```

```{r}
# obtener mayor información del dataframe cargado
str(dats)
summary(dats)
```
```{r}
#Visualizar y contar cantidad de datos NA
which(is.na(dats))
sum(is.na(dats))
```

```{R}
#Corregir formato de columnas
#Convertir de chr a numeric
class(dats$cadera)
dats$peso_kg <- as.numeric(dats$peso_kg)
dats$cadera <- as.numeric(dats$cadera)
dats$pliegue_cutaneo_BICEPS<-as.numeric(dats$pliegue_cutaneo_BICEPS)
dats$pliegue_cutaneo_ESCAPULAR<-as.numeric(dats$pliegue_cutaneo_ESCAPULAR)
dats$pliegue_cutaneo_SUPRAILIACO<-as.numeric(dats$pliegue_cutaneo_SUPRAILIACO)
dats$pliegue_cutaneo_TRICEPS<-as.numeric(dats$pliegue_cutaneo_TRICEPS)
```

```{r}
# limpiar y adeacuar el frame para
# comenzar a realizar estadística descriptiva
# para eso se seleccionan todas las filas que 
# tienen sus datos completos
dframe <- dats[complete.cases(dats),]

#Visualizar y contar cantidad de datos NA
#para comprobrar que dframe ya no tienen NA
#en las filas
which(is.na(dframe))
sum(is.na(dframe))
```
Se guarda la data limpia
```{r}
save(dframe, file = "dframe2.Rdata")
```

## Estadística Descriptiva (Medidas de tendencia central)
## Media

```{r}
#Media cuantitativa
sapply(dframe[,c(-1,-2,-3,-19,-20,-21,-22)],mean)
```

```{R}
#Media cualitativa
#Relación de media del target agrupado por sexo
mcuali <- aggregate(x= dframe$target,
                    by = list(sexo = dframe$sexo),
                    FUN = mean)
mcuali
```
##Mediana
```{R}
#Mediana cuantitativa
apply(dframe[,c(-1,-2,-3,-19,-20,-21,-22)],2, median) 
```

```{R}
#Mediana cualitativa
medianCualit <- aggregate(x= dframe$target,     
         by = list(sexo=dframe$sexo),      
         FUN = median)
View(medianCualit)
```

##Moda
```{R}
install.packages("modeest")
library(modeest)
#Moda cuantitativa
apply(dframe[,c(-1,-2,-3,-19,-20,-21,-22)],2,mlv)
```

```{R}
#Moda cualitativa
modaCualit <- aggregate(x= dframe$target,    
         by = list(sexo=dframe$sexo),      
         FUN = mlv)
View(modaCualit)
```
## Estadística Descriptiva (Medidas de Dispersión)

varianza<-function(x){ 
  return (round(var(x),2))
}

#Varianza
```{R}
#Varianza cuantitativa
apply(dframe[,c(-1,-2,-3,-19,-20,-21,-22)],2,FUN=varianza)

```

```{R}
#Varianza cualitativa
Vcualita <- dframe %>%
  select(target, sexo) %>% 
  group_by(sexo = sexo) %>% 
  summarize(Var = varianza(target))
View(Vcualita)
```

#DesviaciónEstandar

desviacion.estandar<-function(x){ 
  return (round(sd(x),2))
}

```{R}
#DE cuantitativa
apply(dframe[,c(-1,-2,-3,-19,-20,-21,-22)],2,FUN=desviacion.estandar) 

```

```{R}
#DE cualitativa
deCualita <- dframe %>%
  select(sexo, target) %>% 
  group_by(sexo = sexo) %>% 
  summarize(DE = desviacion.estandar(target))
View(deCualita)

```

#CoeficienteVariacion

coeficiente.variacion<-function(x){ 
  m = mean(x)
  s = sd(x)
  return ( round(m/s * 100,2))
}

```{R}
#CV cuantitativa
apply(dframe[,c(-1,-2,-3,-19,-20,-21,-22)],2,FUN=coeficiente.variacion)

```

```{R}
#CV cualitativa
coefVar <- dframe %>%
  select(sexo, target) %>% 
  group_by(sexo = sexo) %>% 
  summarize(CV = coeficiente.variacion(target))
coefVar$CV <- coefVar$CV/100
View(coefVar)

```

## Estadística Descriptiva (Correlacion)
#Correlacion
```{R}
install.packages("corrplot")
library(corrplot)

#Correlacion cuantitativa
print(cor(dframe[,c(-1,-2,-3,-19,-20,-21,-22)]))
```

#CorrelacionPearson
```{R}
#observar CP
install.packages("mlr")
library(mlr)
cor.test(dframe$IMC, dframe$peso_kg, method = 'pearson')

```

#CorrelacionSpearman
```{R}
#Observar CS
cor.test(dframe$IMC,dframe$peso_kg, method = 'spearman')

```

###EstadísticaInferencial

```{R}
library(ggplot2)
library(gplots)
# se observa la distribución de la variable IMC
p1 = ggplot(dframe, aes(x = IMC)) + 
  geom_histogram(aes(y = ..density..), fill = "#4271AE") +
  stat_function(fun = dnorm, colour = "orange",
                args = list(mean = mean(dframe$IMC,
                                        na.rm = TRUE),
                            sd = sd(dframe$IMC, na.rm = 
                                      TRUE)))+
  ggtitle("IMC")
p1
```

```{R}
p2 = ggplot(dframe, aes(x = circun_cuello)) + 
  geom_histogram(aes(y = ..density..), fill = "#4271AE") +
  stat_function(fun = dnorm, colour = "red",
                args = list(mean = mean(dframe$circun_cuello,
                                        na.rm = TRUE),
                            sd = sd(dframe$circun_cuello, na.rm = 
                                      TRUE)))+
  ggtitle("circun_cuello")
p2
```

VER LA NORMALIDAD DE LOS DATOS.

PLANTEAMIENTO DE LAS HIPÓTESIS

Ho: la circunferencia del cuello esta relacionada con la estatura.
Ha:la circunferencia del cuello no esta relacionada con la estatura.

Nivel de significancia = 5% (0.05)

```{R}
library(dplyr)
library(readr)
library(ParamHelpers)
library(mlr)
install.packages(VIM)
library(VIM)
library(statsr)
#normalidad circunferencia del cuello
#normallidad IMC
qqnorm(dframe$IMC)
qqline(dframe$circun_cuello)
```

```{r}
# Transformando la variable
install.packages("nortest")
library(nortest)
lillie.test(dframe$IMC)$p.value

lillie.test(dframe$circun_cuello)$p.value

```
Conclusión: la circunferencia del cuello no está relacionada con la estatura.

##Generar nuevas variables
```{R}
#queremos conseguir una aproximación de la estatura
#con la combinación de algunas variables dadas 
#y anexarla a dframe como una nueva variable o driver

estatura_aprox <- 100+dframe$peso_kg
estatura_aprox

dframe1 <- cbind(dframe,estatura_aprox)
dframe1
```

##Generar nuevas variables de valor
```{R}
# generar nuevar variable de valor
# para poder hacer EDA con esta.
sexoF <- filter(dframe1, dframe1$sexo == 'F')
sexoM <- filter(dframe1, dframe1$sexo == 'M')
#cambiar todos los F de sexo por el numero 0
sexoF$sexo <- if(sexoF[,3]=='F'){
  sexoF[,3] <- 0
}
#cambiar todos los M de sexo por el numero 1
sexoM$sexo <- if(sexoM[,3]=='M'){
  sexoM[,3] <- 2
}
#remplazar nuevo data.frame con variable sexo numerica
dframe1 <- rbind(sexoF,sexoM)
View(dframe1)
```

##Realizar EDA
```{R}
#generar graficos
hist(dframe1$sexo,ylim=c(0,520),main = "Histograma Sexo", xlim = c(0,2), breaks = 2)

#alternativa de analisis
plot(dframe1$sexo,main = "Histograma Sexo")

#cajas y bigotes para IMC
boxplot(dframe1$IMC)
quantile(dframe1$IMC,0.25)
quantile(dframe1$IMC,0.50)
quantile(dframe1$IMC,0.75)
ri <- quantile(dframe1$IMC,0.5) - quantile(dframe1$IMC,0.25)
ri
## los datos en su mayoría están cercanos a la media.
```
##Realizar segmentación

#instalamos paquetes
```{R}}
install.packages("easypackages")
library("easypackages") # instalamos y cargamos los paquetes
paq <- c("car", "ggplot2", "ggcorrplot", "dplyr", "readxl", "FactoMineR", "corrplot", "GGally", "factoextra", "Hmisc", "PerformanceAnalytics")
packages(paq)
```
```{r}
dnutricion <- dframe1
dnutricion <- dframe1[,-1]  

dnutricion <- dnutricion %>%
  mutate_all(as.numeric)

head(dnutricion, 6)
View(dnutricion)
head(dframe1) # data original
```

```{r}
dnutricion <- dframe1[,c(-1,-2,-18,-19,-20,-21,-22)]
str(dnutricion) #data seleccionada para el análisis clUster
```

##2. Viendo que las variables estan en diferentes escalas, vamos a normalizar las puntuaciones:

```{r}
dnutricion <- scale(dnutricion)
View(dnutricion)

```

## 3. Calcular las distancias

```{r}
installed.packages("factoextra")

Distancias <- get_dist(dnutricion, method = "euclidean") 

fviz_dist(Distancias, gradient = list(low = "blue", mid = "white", high = "red"))

# Como son bastantes casos, el gráfico no se aprecia mucho; con pocos caso se ve mejor
```

## 4. Nro de clusters.

Vamos a estimar el numero de clusters idoneo: Elbow
```{r}

fviz_nbclust(dnutricion, kmeans, method = "wss")

```

Vamos a estimar el numero de clusters idoneo: silhouette
```{r}
fviz_nbclust(dnutricion, kmeans, method = "silhouette")

```

Vamos a estimar el numero de clusters idoneo: gap_stat
```{r}

fviz_nbclust(dnutricion, kmeans, method = "gap_stat")

```


## 5. Realizaremos una clasificacion Jerarquica para visualizar posible nro de clusters

```{r}

CJerarquico <- hcut(dnutricion, k = 5, stand = TRUE) #k = 2 a más
fviz_dend(CJerarquico, rect = TRUE, cex = 0.5,
          k_colors = c("red","#2E9FDF","green","black", "blue"))

```

## 6. Calculamos los k=5 clústers; podemos probar igual con 3 y 4 clusters.

```{r}

kmeans5 <- kmeans(dnutricion, centers = 5, nstart = 25)
kmeans5
head(dnutricion)

```

estructura k-means
```{r}

str(kmeans5)

```

Centroides de los clusters:

```{r}
kmeans5$centers
```

Tamaño de los clusters:
```{r}

kmeans5$size

```



## Graficar los clusters

Grafico de los cluster's
```{r}

fviz_cluster(list(data = dnutricion, cluster = kmeans5$cluster))


```

2do tipo de grafico
```{r}

fviz_cluster(list(data = dnutricion, cluster = kmeans5$cluster), ellipse.type = "euclid",repel = TRUE,star.plot = TRUE)

```

3er tipo de grafico
```{r}
fviz_cluster(list(data = dnutricion, cluster = kmeans5$cluster),ellipse.type = "norm")


```


4to tipo de grafico
```{r}

fviz_cluster(list(data = dnutricion, cluster = kmeans5$cluster), ellipse.type = "norm",palette = "Set2", ggtheme = theme_minimal())


```

Guardamos el cluster en la base de datos originales:

```{r}
cluster <- data.frame(kmeans5$cluster)

data_nutricion_c <- data_nutricion
data_nutricion_c$cluster <- as.factor(cluster$kmeans5.cluster)
  
head(data_nutricion_c)
View(data_nutricion_c)
```

#Observaremos las caracteristicas de los clusters

```{r}

dnutricion <- data_nutricion_c
dnutricion <- dnutricion[,-1] 
View(dnutricion)

str(dnutricion)

dnutricion <- dnutricion %>%
  mutate_all(as.numeric)

aa<- dnutricion %>%
  mutate(cluster = dnutricion$cluster) %>%
  group_by(cluster) %>%
  summarise_all("mean")

View(aa)
```


##Modelo logistico
---
